【裁判字號】    97,交聲,429
【裁判日期】    970530
【裁判案由】    違反道路交通管理處罰條例聲明異議
【裁判全文】
臺灣士林地方法院交通事件裁定         97年度交聲字第429號
原處分機關  臺北市交通事件裁決所
異 議 人即
受 處 分人  甲○○
上列異議人即受處分人因違反道路交通管理處罰條例案件，對於
臺北市交通事件裁決所97年3 月21日所為之處分（原處分案號：
北市裁三字第裁22-AR0000000號），聲明異議，本院裁定如下：
    主  文
異議駁回。
    理  由
一、按人行道不得臨時停車，道路交通安全規則第111 條第1 款
    定有明文，而所稱「人行道」，乃指為專供行人通行之騎樓
    、走廊，及劃設供行人行走之地面道路，與人行天橋及人行
    地下道，道路交通管理處罰條例第3 條第3 款則有明文；次
    按汽車駕駛人停車時，有下列情形之一者，處新臺幣（下同
    ）600元以上1,200元以下罰鍰：「一、在禁止臨時停車處所
    停車；二、....。」，同條例第56條第1項第1款，亦定有明
    文。再按汽車駕駛人之行為有違規停車而駕駛人不在場，經
    以科學儀器取得證據資料證明其行為違規，當場不能或不宜
    攔截製單舉發者，得以汽車所有人為被通知人逕行製單舉發
    ，道路交通管理處罰條例第7 條之2 第1 項第7 款、第4 項
    ，亦有明文。
二、原處分意旨略以：異議人即受處分人甲○○所有之車牌號碼
    CVG-892 號機車，於民國97年1 月6 日17時6 分許，違規停
    放在臺北市○○○路74號前之騎樓人行道，經警拍照採證後
    ，逕行掣單舉發在「在人行道（騎樓）設有禁停標誌處所停
    車」之違規（經異議人申訴後，原舉發機關已於97年2 月22
    日函覆本件舉發違規行為為道路交通管理處罰條例第56條第
    1 項第1 款之「在人行道停車」，原舉發通知書所載「第56
    條第1 項第4 款」係誤植」），爰依道路交通管理處罰條例
    第56條第1 項第1 款之規定，裁處異議人罰鍰600 元等語。
三、異議人聲明異議意旨略以：伊車輛係停放於服飾店門口之騎
    樓，並非人行道，該處並無禁止停車之警告牌，地面也未劃
    設紅線，且伊機車旁邊還有一台腳踏車停放，伊才誤認可以
    停車；民生西路上哪條騎樓不是停滿機車，甚至遭店家擺設
    物品，為何都未取締違規，而伊十年來第一次如此停車，且
    只是為了帶小孩到附近捷運地下街買車而暫停，卻被開罰單
    ，實在很不公平云云。
四、本院查：
(一)異議人即受處分人甲○○所有之車牌號碼CVG-892 號機車，
    於上開舉發違規時點，停放在臺北市○○○路74號前之騎樓
    ，經警拍照採證並逕行舉發違規乙情，業據異議人自承在卷
    ，並有舉發違反道路交通管理事件通知單1 紙及現場採證彩
    色照片1 幀在卷可稽，又由本院依職權函請舉發機關所拍攝
    本件舉發地點之全場景照片觀之（附於本院卷），確有行人
    利用該騎樓通行無訛，參以異議人自承舉發違規當時，伊係
    將車輛停放後，即帶同小孩前往附近捷運地下街購物，顯見
    異議人並非「臨時停車」，而係將車輛熄火後逕自離去，是
    異議人確有原處分所認定在供行人通行之騎樓（即人行道之
    一種）停車之交通違規事實，應甚明確，堪予認定。
(二)異議人雖以前揭情詞置辯，惟均不足採，茲說明如下：
１、查道路交通安全規則第111 條第1 款明文規定人行道不得臨
    時停車，而所稱「人行道」包括專供行人通行之騎樓，道路
    交通管理處罰條例第3 條第3 款定有明文，是異議人主張本
    件其所有之機車停放地點並非人行道，而屬騎樓云云，應係
    對法令之誤解，並不足採。
２、另一方面，前揭不得在供行人通行之騎樓停車既屬交通法規
    之明文，則領有駕駛執照之駕駛人自不得諉為不知，況政府
    長久以來即不斷宣導不得占用騎樓妨礙行人通行，一般人對
    此均應知之甚詳，是異議人所稱因有其他車輛或商家占用騎
    樓停車或擺放物品，遂誤認本件舉發地點之騎樓可供停車之
    辯，尚非可採。
３、再者，有相同之違規事件而未受相同之取締，僅涉及主管機
    關行使行政裁量權適法與否之問題，然該因違規而遭取締之
    行為人，尚不得主張「不法之平等」，是異議人以尚有其他
    違規車輛未遭取締置辯，縱令屬實，仍不得據為本件主張阻
    卻違規之正當事由。
４、末查，劃設禁止停車標線、標誌，僅係禁止停車之一種情形
    ，除此以外，道路交通管理處罰條例復針對其他禁止停車地
    點設有列舉規定，此觀乎同條例第56條之規定甚明，是異議
    人以本件舉發地點未經劃設禁止停車之標誌、標線（即所謂
    紅、黃線）置辯，主張其停車地點應可停車云云，顯係誤解
    法律所致，所辯尚非可採。又對於在禁止停車地點違規停車
    之認定，不因停車時間長短而有二致，是異議人所稱其僅係
    因前往附近店家購物而暫停之辯，縱令屬實，亦不得據此主
    張免罰。
五、從而，異議人所有之上開機車，確有於上揭時間，在禁止臨
    時停車處所停車之交通違規事實，事證明確，堪予認定。又
    舉發單位係因駕駛人違規停車而不在場，有當場不能攔截製
    單舉發之正當理由，遂以拍照方式採證後，逕行舉發車輛所
    有人即異議人違規，核與首揭得逕行舉發之要件相符，原處
    分機關以本件違規事實明確，依首揭規定裁處車輛所有人即
    異議人罰鍰600 元，核無違誤，本件聲明異議為無理由，應
    予駁回。
據上論斷，應依道路交通案件處理辦法第19條，裁定如主文。
中    華    民    國    97    年    5     月    30    日
                    交通法庭法  官  吳祚丞
以上正本證明與原本無異。
如不服本裁定應於送達後5 日內，向本院提出抗告書狀。（均須
按他造當事人之人數附繕本）。
                            書記官  方蘭芬
中    華    民    國    97    年    5     月    30    日


司法院資訊處製作；財團法人民間司法改革基金會備份。
